【裁判字號】    95,交訴,21
【裁判日期】    950912
【裁判案由】    公共危險等
【裁判全文】
臺灣板橋地方法院刑事判決              95年度交訴字第21號
公  訴  人  臺灣板橋地方法院檢察署檢察官
被      告  乙○○
上列被告因公共危險等案件，經檢察官提起公訴（94年度偵字第
20973 號），本院判決如下：
    主  文
乙○○駕駛動力交通工具肇事，致人受傷而逃逸，處有期徒刑柒
月。緩刑貳年。
被訴業務過失傷害部分公訴不受理。
    事  實
一、乙○○係計程車司機，為從事駕駛業務之人，其於民國九十
    四年七月二日下午五時三十分許，駕駛車號５４３－ＣＶ號
    營業用小客車，沿臺北縣中和市○○路往永和路方向行駛，
    行經同路段六十號前時，本應注意在快慢車道間變換車道時
    ，應讓直行車先行，並注意安全距離，隨時採取必要之安全
    措施，以避免危險之發生，而依當時情形，並無不能注意之
    情事，乙○○竟疏未注意其同向右後方慢車道上，恰有甲○
    ○騎乘車號ＬＨ７－６８９號重型機車搭載江佩珊行駛於該
    處，即貿然向右變換車道，乙○○駕駛之５４３－ＣＶ號小
    客車右後方保險桿因此撞擊甲○○騎乘之ＬＨ７－６８９號
    重型機車車頭，致甲○○倒地，受有上唇、右大腿、雙膝、
    右足及左手等處擦傷之傷害（過失傷害部分業據甲○○於本
    院審理時撤回告訴）。乙○○已明知其肇事致人受傷，竟未
    停車查看，反逕行駕車逃逸。嗣經路人記下車牌號碼告知甲
    ○○報警處理，始查悉上情。
二、案經甲○○訴由臺北縣政府警察局永和分局移送臺灣板橋地
    方法院檢察署檢察官偵查起訴。
    理  由
壹、有罪部分：
一、訊據被告乙○○承認曾於上揭時、地，駕駛５４３－ＣＶ號
    營業用小客車撞擊甲○○騎乘之ＬＨ７－６８９號重型機車
    ，致甲○○倒地，受有上唇、右大腿、雙膝、右足及左手等
    處擦傷之傷害等情不諱，惟矢口否認有何肇事逃逸犯行，辯
    稱：伊當時不知道與甲○○發生擦撞，沒有肇事逃逸之意思
    云云。然查：上揭犯罪事實，業經證人即告訴人甲○○於本
    院審理時，到庭具結證稱：「當時我是行駛在慢車道，被告
    行駛在快車道，我們是同向。車禍發生前，我是行駛在被告
    車輛的右後車門旁邊，被告沒有打方向燈，就突然往右，車
    身整個都開到慢車道，他的車子右後方保險桿撞到我機車的
    車頭部位，我當時載著我妹妹江佩珊，撞擊以後，我就跌倒
    往前趴下，等我起來時，計程車在我前方左轉宜安路，是路
    人告知我車號，我才報警。」等語明確（見本院卷九十五年
    八月二十九日審判筆錄第四頁、第五頁），核與證人即在場
    之江佩珊於本院審理時證述之情節相符（見本院卷同上期日
    筆錄第六頁），並有被告不爭執證據能力而同意引用之道路
    交通事故調查報告表(一)(二)、現場圖各一件及耕莘醫院永和分
    院診斷證明書一紙在卷可稽（見偵查卷第十頁至第十二頁、
    第二十一頁）。被告於警詢、偵查中，復自承：伊到了肇事
    地點駕車往右偏一點，就感覺擦撞到告訴人機車，但伊認為
    應該沒有什麼事，所以就走了等語不諱（見偵查卷第六頁、
    第二十八頁），顯然被告當時已知肇事，自應停車查看有無
    對被害人施以即時救護之必要，然被告竟未停車，反而逕行
    駕車離去，足認其主觀上有駕車逃逸之故意，甚為明確。被
    告辯稱：伊不知道發生擦撞云云，洵屬事後卸責之詞，無足
    採信。從而本案事證明確，被告犯行堪予認定。
二、核被告所為，係犯刑法第一百八十五條之四之肇事逃逸罪。
    爰審酌被告肇事後逕行離去之犯行，造成被害人傷亡之風險
    增加，惟其素行堪稱良好，且業與被害人達成和解，暨其智
    識程度、被害人所受傷勢等一切情狀，量處如主文所示之刑
    。末查被告前未曾因故意犯罪而受有期徒刑以上刑之宣告，
    有臺灣高等法院被告前案紀錄表一份在卷可考，其因一時失
    慮致罹刑典，惟經此偵審程序之教訓，當已知所警惕而信無
    再犯之虞，是本院認上開所宣告之刑，以暫不執行為適當，
    爰併予宣告緩刑二年，以啟自新。至於刑法第七十四條關於
    緩刑之規定，雖於被告行為後之九十五年七月一日修正施行
    ，惟緩刑規定並非關於行為可罰性之法律規範，而係屬刑之
    宣告規範，其適用關係乃以案件在裁判時為準，並非以行為
    時為準，不生新舊法比較問題，是本案就緩刑之宣告，應適
    用現行刑法第七十四條之規定（參照最高法院九十五年第八
    次刑事庭會議決議），併此指明。
貳、公訴不受理部分：
一、公訴意旨另以：被告係計程車司機，為從事駕駛業務之人，
    其於前揭時、地駕車，本應注意在快慢車道間變換車道時，
    應讓直行車先行，並注意安全距離，隨時採取必要之安全措
    施，而依當時情形，並無不能注意之情事，被告竟疏未注意
    其同向右後方慢車道上，恰有甲○○騎乘車號ＬＨ７－６８
    ９號重型機車搭載江佩珊行駛於該處，即貿然向右變換車道
    ，被告駕駛之５４３－ＣＶ號營業用小客車右後方保險桿因
    此撞擊甲○○騎乘之ＬＨ７－６８９號重型機車車頭，致甲
    ○○倒地，受有上唇、右大腿、雙膝、右足及左手等處擦傷
    之傷害，因認被告另涉犯刑法第二百八十四條第二項前段之
    業務過失傷害罪嫌。
二、按告訴乃論之罪，告訴人於第一審辯論終結前，得撤回其告
    訴，刑事訴訟法第二百三十八條第一項定有明文。又告訴經
    撤回者，應諭知不受理之判決，同法第三百零三條第三款亦
    定有明文。
三、公訴人認被告此部分所犯罪嫌，係刑法第二百八十四條第二
    項前段之業務過失傷害罪，依同法第二百八十七條前段之規
    定，須告訴乃論。茲告訴人甲○○於本院九十五年八月二十
    九日審理時，業已當庭撤回告訴，爰依上開條文規定，就此
    部分諭知不受理之判決。
據上論斷，應依刑事訴訟法第二百九十九條第一項前段、第三百
零三條第三款，刑法第一百八十五條之四、第七十四條第一項第
一款，判決如主文。
本案由檢察官丁○○、丙○○提起公訴，經檢察官溫祖德到庭執
行職務。
中    華    民    國    95    年    9     月    12    日
                  交通法庭    審判長法  官  樊季康
                                    法  官  張筱琪
                                    法  官  劉元斐
上列正本證明與原本無異。
如不服本判決，應於判決送達後十日內向本院提出上訴書狀 (應
附繕本)， 上訴於臺灣高等法院。
                                    書記官  郭玉芬
中    華    民    國    95    年    9     月    12    日
附錄本案論罪科刑所引法條：
刑法第一百八十五條之四：
駕駛動力交通工具肇事，致人死傷而逃逸者，處六月以上五年以
下有期徒刑。


司法院資訊處製作；財團法人民間司法改革基金會備份。
